臺灣高等法院臺南分院民事裁定　九十一年度再抗字第一五號　Ｊ
　　　聲　請　人　甲　○　○
　　　法定代理人　潘　隆　政
右聲請人因與相對人間聲明異議事件，對於中華民國九十一年九月十八日本院九十一
年度抗字第五六０號確定裁定，聲請再審，本院裁定如左：
      主    文
聲請駁回。
聲請訴訟費用由聲請人負擔。
      理    由
一、本件再審聲請意旨略以：抵押人於抵押權設定後，與第三人訂立租約，致影響抵
    押權者，對於抵押權人雖不生效，但執行法院倘不依聲請或依職權認為有除去該
    影響抵押權之租賃關係之必要，而為有租賃關係存在之不動產拍賣，並於拍賣公
    告載明有租賃關係之事實，則該租賃關係非但未被除去，且已成為買賣拍賣契約
    內容之一部，無論應買人投標買得或由債權人承受，依繼受取得之法理，其租賃
    關係對應買人或承受人當然繼續存在（最高法院六十年台上字第六四一五號判例
    參照）。又執行法院認抵押人於抵押權設定後，與第三人訂立之租約，致影響於
    抵押權者，得依聲請或職權除去租賃關係，依無租賃狀態逕行強制執行，執行法
    院所為此種除去租賃關係之處分，性質上係強制執行方法之一種，當事人或第三
    人如有不服，應依強制執行法第十二條規定，向執行法院聲明異議（七十四年台
    抗字第二二七號裁定）。因之，拍賣物之拍賣價金因不動產存有租賃關係，在無
    人應買之情況下，陸次減少，相對人依法當然有權請求除去租賃權，然當事人或
    第三人亦當然有權於法定期間內為聲明異議。本件之爭執點，即是再審聲請人依
    法應有之聲明異議之權利，因執行法院之疏忽，致聲請人喪失。我民法第七十八
　　條明文，限制行為能力人，未得法定代理人之允許，所為之單獨行為無效。民事
　　訴訟法第一百三十七條第一項明文，得將文書付與有辨別事理能之同居人。原裁
　　定並未以聲請人聲明異議逾期之理由而駁回聲明異議，是此部分抗告自不影響原
　　裁定之結果。聲請人是就排除租賃權之部份，因送達已生效力，該送達應不生效
　　，且應回復聲請人就排除租賃權為聲明異議之權利。因之，原裁定適用法規顯有
　　違誤。再則，聲請人耗資於水塔、電力設備、廚房用具、鐵捲門、塑膠門，原裁
　　定認為係常助系爭建築物之範圍，而無獨立性，聲請人無異議，然該建築物確有
　　增建之部分，原裁定亦承認有增建之陽台以上之鐵厝，卻未有實地勘察，即認定
　　係從物，未有列入拍賣，於適用法規上亦有違誤云云。
二、按對於確定裁定聲請再審，應於三十日之不變期間內為之，民事訴訟法第五百條
    第一項、第五百零七條定有明文。本件聲請人係於民國九十一年九月二十五日收
    受本院九十一年度抗字第五六０號裁定，有送達證書附於該案卷可稽。該裁定依
    法不得抗告，於送達當日即告確定，乃聲請人遲至九十一年十月二十九日始具狀
    聲請再審，有最高法院收文戳記可據，其聲請再審顯已逾三十日之不變期間，為
    不合法，應予駁回。
三、據上論結：本件再審聲請為不合法。依民事訴訟法第五百零七條、第五百零二條
    第一項、第九十五條、第七十八條，裁定如主文。
中　　　華　　　民　　　國　　九十一　　年　　 十二　　 月　　 十八　　 日
　　　　　　　　　　　　　　　　　　臺灣高等法院臺南分院民事第二庭
~B1審判長法官　吳　　志　　誠
~B2　　　法官　李　　文　　賢
~B3　　　法官　楊　　省　　三
右為正本係照原本作成。
不得再抗告。
中　　　華　　　民　　　國　　九十一　　年　　 十二　　 月　　 十九　　 日
~B法院書記官　謝　　淑　　玉
